# 新租赁准则涉及的递延所得税的列报

提问人：dingjiali 时间：2023-07-24 15:17:19
《企业会计准则讲解》(2010)第十九章 所得税第四节之“五、所得税的列报”提及：
“(二)同时满足下列条件时，企业应当将递延所得税资产及递延所得税负债以抵销后的净额列示。
1.企业拥有以净额结算当期所得税资产及当期所得税负货的法定权利；
2.递延所得税资产及递延所得税负债是与同一税收征管部门对同一纳税主体征收的所得税相关或者对不同的纳税主体相关，但在未来每一具有重要性的递延所得税资产及负债转回的期间内，涉及的纳税主体意图以净额结算当期所得税资产和负债或是同时取得资产、清偿负债。
一般情况下，在个别财务报表中，当期所得税资产与负债及递延所得税资产及递延所得税负债可以以抵销后的净额列示。在合并财务报表中,纳入合并范围的企业中一方的当期所得税资产或递延所得税资产与另一方的当期所得税负债或递延所得税负债一般不能予以抵销，除非所涉及的企业具有以净额结算的法定权利并且意图以净额结算。”
求问各位老师，（ 1 ）净额列示，是否企业期初一直使用净额列示，那么本期计提的递延所得税资产和负债最好用净额列示，否则就是会计政策变更？
 (2)一般上市公司对于解释 16 号这块使用权新准则的列报是按照净额法列示还是总额法列示？这个准则上好像没有明确的说法,那是否有业界一般的做法？
 (3)企业期初使用权追溯调整采用不完全追溯的话，按照准则解释《对于在首次施行本解释的财务报表列报最早期间的期初至本解释施行日之间发生的上述交易，企业应当按照本解释的规定进行调整。对于在首次施行本解释的财务报表列报最早期间的期初已存在且尚未完成的上述交易，企业应当按照本解释和《企业会计准则第 18 号一一所得税》的规定，将累积影响数调整财务报表列报最早期间的期初留存收益及其他相关财务报表项目。》这个在调整可比期间的报表所有者权益表时，对于列报前期最早期初是否需要调整？还是只需要调整本年的期初？如果是 23 年年报，那对于报表是否需要追溯影响列报前期最早期初2022-1-1时的未分配利润？ (4)对当期所得税纳税调增的话，是按照折旧和财务费用之和与实际支付的租金的差异调整当期所得税，还是按照合同约定应当计入当期的损益的差异调整当期所得税？（实际支付的租金和合同不一致）

回答人：chenyiwei
1 、理论上所得税的净额或全额列报并不是可选择的会计政策，而是只要符合条件就应净额列报。但在实务中，很多企业将其视为具有可选择性的会计政策，将总额法与净额法的转换视为会计政策变更，严格来说并不恰当。
2 、所得税的总额/净额列报是针对所有递延所得税资产、负债项目的，而不是仅针对由执行解释 16 号所形成的这部分递延所得税资产和负债。所以如果要变更，建议一起变更。
3 、例如，与租赁相关的暂时性差异事项，如果在新租赁准则首次执行日采用了不完全追溯法，则此处的所得税确认也是不完全追溯调整法。

提问人：dingjiali 时间：2023-08-12 21:31:32
想问下陈老师，递延净额列示针对所有项目是不是必须是同一事项引起的，比如我有未弥补亏损形成的递延所得税资产，同时有一个交易性金融资产形成的递延所得税负债，这是 2 个不同事项引起的，最后能净额列示吗？是不是只有递延这种情况，由于都是租赁引起的，所以才可以净额列示？

回答人：chenyiwei
净额抵销列报并不强调必须是同一事项或者同一性质的事项引起，只要是同一纳税人、针对同一主管税务机关的递延所得税资产和负债，都可以抵销列报。

提问人：dingjiali 时间：2023-08-14 18:43:00
但是大部分上市公司现在目前好像列示的时候都是分事项去列报，如果净额列示的话，那么列示的项目就不太好描述了，这部分理论与实践好像存在一定的差距。如果是针对这种情况，以前都是分开总额列示的话，是不是这次租赁虽然符合净额列示的条件，也最好分开列示，这样才能保持统一口径？

回答人：chenyiwei
也可以选择保留总额列示的方式。